【裁判字號】    98,抗,163
【裁判日期】    980512
【裁判案由】    聲請再審
【裁判全文】
臺灣高等法院刑事裁定                   98年度抗字第163號
抗  告  人
即自訴人    辛○○
                      樓
受判決人即
被      告  乙○○
            丙○○
            戊○○
            壬○○
            己○○
相  對  人  甲○○
            丁○○
上列抗告人因聲請再審案件，不服臺灣板橋地方法院中華民國97
年12月30日所為裁定（97年度聲再字第26號），提起抗告，本院
裁定如下：
    主  文
抗告駁回。
    理  由
一、原裁定略以：
（一）受判決人乙○○、戊○○、壬○○、己○○4 人部分：
      原確定判決即聲請人辛○○自訴受判決人即被告乙○○、
      戊○○、壬○○、己○○分別涉有教唆殺人、偽造文書、
      違反著作權法、湮滅隱匿刑事證據等罪嫌云云，經本院於
      民國80年1月14日以79年度自字第546號刑事判決不受理，
      再經臺灣高等法院於80年6月27日以80年度上訴字第2733
      號刑事判決上訴駁回，復經最高法院於80年12月4日以80
      年度臺上字第5649號判決上訴駁回確定在案，業經本院核
      閱前揭卷宗屬實，並上開判決書及受判決人乙○○等4人
      之臺灣高等法院被告前案紀錄表各乙份在卷可稽。然聲請
      人自訴受判決人乙○○、戊○○、壬○○、己○○分別涉
      犯上開等罪，其追訴權時效，依民國94年2月2日修正公布
      並於95年7月1日施行前之刑法第80條第1項各款之規定，
      最長者為殺人罪之20年，而聲請人於本院前開判決確定，
      經修正前刑法第80條第1項各款所定期間二分之一後即97
      年7月30日，始向本院具狀聲請再審，此有刑事再審之訴
      狀上蓋有本院收狀戳在卷可稽，是聲請人係於本院前開判
      決確定後，迄今已經過追訴權時效後聲請再審，此部分為
      不合法，應予駁回。
（二）受判決人丙○○部分：
      按為被告之不利益聲請再審者，以被告受已受有罪、無罪
      、免訴或不受理之確定判決者為限，刑事訴訟法第422條
      定有明文。經查：本件之受判決人丙○○，業經本院以79
      年度自字第546號刑事判決管轄錯誤，並諭知移送臺灣臺
      北地方法院審理確定在案，此有本院79年度自字第546號
      刑事判決1份可稽，並有受判決人丙○○之臺灣高等法院
      被告前案紀錄表乙份可佐，足證受判決人丙○○並非受有
      罪、無罪、免訴或不受理判決確定在案，則揆諸上開規定
      及說明，聲請人自不得對受判決人丙○○所受上開管轄錯
      誤之確定判決聲請再審，是聲請人聲請就受判決人丙○○
      聲請再審云云，亦不合法，應予駁回。
（三）受判決人庚○○部分：
      按為受判決人之不利益聲請再審之案件，受判決人於再審
      判決前死亡者，其再審之聲請及關於再審之裁定，失其效
      力，刑事訴訟法第438條定有明文，是以，受判決人已死
      亡者，即不得為其不利益，聲請再審。經查：受判決人庚○○業已於78年7月27日死亡，此有花蓮縣警察局吉安鄉
      戶政事務所函及所附戶籍謄本在本院79年度自更字第5號
      卷第12、13頁可佐，且本院79年度自字第546號刑事判決
      因而依刑事訴訟法第303條第5款之規定諭知不受理之判決
      ，亦經聲請狀載明，是受判決人庚○○既已死亡，則聲請
      人為受判決人庚○○之不利益，聲請本件之再審云云，揆
      諸前揭規定及說明，亦不合法，應予駁回。
（四）非受判決人甲○○、丁○○2人部分：
      按對受判決人聲請再審者，應以該受判決人確曾受有刑事
      確定判決者為限，此揆諸刑事訴訟法第420條至422條之規
      定即明。經查：聲請人雖聲請對甲○○、丁○○2人再審
      云云，然甲○○、丁○○均非本院79年度自字第546號確
      定判決之受判決人之一乙節，業經本院核閱前揭卷宗屬實
      ，並有本院上開判決書可稽，是聲請人聲請對甲○○、丁○○2人再審云云，則揆諸上述規定及說明，亦不合法，
      應予駁回等語。
二、抗告意旨略以：臺灣板橋地方法院97年度聲再第26號刑事裁
    定：「經查聲請人雖聲請對甲○○、丁○○2人再審，然甲○○、丁○○均非本院79年度自字第546號確定判決之受刑
    人... 」云云。被告甲○○、丁○○二人雖未經原法院判決
    ，但該被告甲○○、丁○○對被告庚○○殺人部份，枉法判
    決，致無法結案是實。依刑事訴訟法第420條第2項後段：「
    ... 或其刑事訴訟不能開始，得聲請再審」之規定。又刑事
    訴訟法第423條：「聲請再審於刑罰執行完畢後，或已不受
    執行時亦得為之」，因而抗告人不服，乃附具原裁定影本一
    份，提起抗告，其他不談云云。
三、經查：
（一）依刑事訴訟法第420條第2項所定，關於同法第420條第1項
      第1、2、3、5款情形之證明，以經判決確定，或其刑事訴
      訟不能開始或續行非因證據不足者為限，得聲請再審者，
      係謂該條各款本應有確定判決證明事實之錯誤，然若因被
      告死亡，不能開始訴訟，或於審理中死亡，不能續行訴訟
      ，致不能得確定判決者，方許以他法證明，請求再審（最
      高法院20年度抗字第59號裁判參照）。此外，同法第420
      條第1項第1、2、3、5款所稱之已證明者，係指除已經確
      定判決為證明者外，必須有相當之證據，足以證明，始屬
      相符。又其刑事訴訟不能開始或續行之原因，仍應由聲請
      人於再審書狀內敘述理由，並附具證據提出於管轄法院，
      同法第429條定有明文。
（二）抗告人所憑以聲請再審之原審法院79年度自字第546號刑
      事判決，係以被告庚○○已死亡；戊○○、鍾湘南、己○○已經檢察官處分不起訴確定，不得再行自訴；乙○○已
      經另案認犯罪嫌疑不足，駁回自訴在前，既無新事證，不
      得再行自訴；壬○○所被訴罪名，私人非屬直接受害人，
      不得提起自訴，而諭知自訴不受理之判決。第二審法院則
      以抗告人（即該案自訴人）上訴逾期為由，駁回其上訴。
      第三審法院亦維持第二審法院之判決，乃告確定，有各該
      刑事判決書影本在案可稽。
（三）茲抗告人所指之甲○○、丁○○二人，並非上開乙○○等
      殺人等案件之受判決人（即被告），依照上開說明，均與
      刑事訴訟法第420條第2項所稱之訴訟不能開始之情形毫無
      關連，抗告人仍執刑事訴訟法第420第2項、第423條之規
      定提起抗告，核無理由，應予駁回。
（四）至其他受判決人乙○○、戊○○、壬○○、己○○、丙○○部分，抗告人雖表明不服原裁定，惟抗告狀中並未敘明
      理由，指摘原裁定有何不當之處，是此部分抗告為無理由
      ，亦應駁回。
（五）抗告人自訴受判決人庚○○犯殺人等罪部分，因庚○○已
      於78年7月27日死亡，有第一審79年度自字第546號判決附
      卷可佐，依刑事訴訟法第438條規定，為受判決人之不利
      益，聲請再審之案件，受判決人於再審判決前死亡者，其
      再審之聲請及關於再審之裁定，失其效力。抗告人對庚○○聲請再審之程序即應終結，無庸為其他裁定。原審裁定
      駁回抗告人此部分再審之聲請，固有未合，然仍屬關於再
      審之裁定，依上開規定，亦失其效力，本院無庸為任何裁
      定，併予明（最高法院97年度台抗字第528號裁定參照
      ）。
四、據上論結，應依刑事訴訟法第412條，裁定如主文。
中    華    民    國    98    年    5     月    12    日
                  刑事第六庭審判長法  官  林堭儀
                                  法  官  張明松
                                  法  官  吳淑惠
以上正本證明與原本無異。
如不服本裁定，應於收受送達後五日內向本院提出抗告狀。
                                  書記官  陳雅加
中    華    民    國    98    年    5     月    13    日


司法院資訊處製作；財團法人民間司法改革基金會備份。
